【裁判字號】    92,易,269
【裁判日期】    920709
【裁判案由】    竊盜
【裁判全文】
臺灣桃園地方法院刑事判決                          九十二年度易字第二六九號
    公  訴  人  臺灣桃園地方法院檢察署檢察官
    被      告  甲○○
    選任辯護人  呂福元律師
右列被告因竊盜案件，經檢察官提起公訴（九十年度偵緝字第三九五號），本院判決
如左：
    主  文
甲○○共同竊盜，處有期徒刑參年。
    事  實
一、緣張文卿、李陳澤（又名李清源）因駿鴻電子股份有限公司（設於桃園縣新屋鄉
    ○○○路二段七五號，下稱駿鴻公司）各欠其等新台幣（下同）六十餘萬元及三
    百多萬元之債務，乃委由廖世良處理，而於八十九年三月二十日，張文卿、李陳
    澤、廖士良偕同甲○○等人至駿鴻公司參加債權人會議，卻未能與代表駿鴻公司
    之戊○○就債權債務解決方案達成協議，惟得知該公司已因經營不善處於休廠狀
    態，且業經多位債權人聲請民事法院執行查封，所僱保全公司人員亦即將撤離而
    疏於管理等窘境，甲○○與張文卿（由檢察官另案通緝中）、李陳澤、廖士良等
    人認有機可趁，（後三人均未據公訴人提起公訴或為其他處分）竟基於共同意圖
    為自己不法所有之竊盜犯意聯絡，推由熟悉貨運業務之甲○○於八十九年三月二
    十三日出面以六萬元向不知情、經營楓江貨櫃廠之黃開進承租六個貨櫃並僱請六
    名貨櫃車司機負責托運，另聯絡先前因業務關係熟識、不知甲○○等人竊盜計畫
    之搬運工頭丙○○，由甲○○及張文卿二人陪同丙○○於同日十三時許，進入業
    已休廠之駿鴻公司設於上扯之廠房，勘查地形、討論應如何搬運駿鴻公司所有置
    放上開廠房內、市價約八千零九十萬三百三十四元之機械設備（詳細數量、項目
    ，詳如附件（即起訴書附表）所載），後決定以十八萬元之代價，僱請不知情丙
    ○○帶同約十名亦均不知情之成年臨時工（真實年籍姓名不詳）進場搬運。嗣於
    八十九年三月二十四日晚間，趁駿鴻公司門口守衛之保全人員業已撤離，甲○○
    即聯絡黃開進派遣不知情貨櫃車司機六名（真實年籍姓名不詳）拖引六只貨櫃至
    駿鴻公司上址廠房外待命，與丙○○、約十名臨時工進入上扯廠房內，並於同年
    三月二十四日十九時許起至同年三月二十五日凌晨四、五時許止，將張文卿、李
    陳澤事先以牛皮紙貼為記號之上開駿鴻公司廠房內機器設備一批，搬至廠房之外
    空地，並由張文卿事先聘僱、不知情之二名堆高機司機、吊車司機（真實年籍姓
    名不詳），在現場將上開機器設備裝入甲○○先前租得六只貨櫃內，並於當日竊
    得該批機器設備後，即將貨櫃載運至台北縣五股鄉之楓江貨櫃場內存放。迨至同
    年四月中旬某日，再由甲○○僱車將該六只貨櫃載至新屋交流道附近卸下櫃內機
    器設備，由預先已僱請其他貨運司機、車輛之張文卿在該處接手載走機器設備至
    不明處所處分。事成廖士良、甲○○、李陳澤隨即出境離開台灣、逃避刑責，嗣
    後張文卿也於八十九年七月二十八日出境迄今仍未歸，嗣經警循線查獲上情。
二、案經桃園縣警察局楊梅分局報告台灣桃園地方法院檢察署檢察官偵查起訴。
    理  由
一、訊據被告甲○○固坦承於右揭時、地有僱請丙○○戴同搬運工至駿鴻公司搬運機
    器設備，並裝入向黃開進所承租之貨櫃內，再將該批機器設備交予張文卿處理之
    事實，惟矢口否認涉有竊盜犯行，並辯稱：是在八十九年三月中旬張文卿告知有
    客戶委託要搬東西，因伊對貨櫃場及貨運司機較熟，遂央求伊幫忙向楓江貨櫃場
    黃開進承租貨櫃及貨櫃車司機，並出面僱請丙○○及約十名臨時工至駿鴻公司搬
    運貨物，伊並不知道實際狀況，只有收取每台車五百元之工錢，沒有分贓云云。
    然查：
    (一)右揭駿鴻公司所有如起訴書附表所示之機器設備，於八十九年三月二十三日後
      某日遭竊，嗣於同年月二十八日始為人發現之事實，業據該公司董事長乙○○
      、出資人丁○○○及總經理綱川登志雄分於警訊及偵訊中述明甚詳，並經駿鴻
      公司財務人員吳新慧提出遭竊機器設備之清單與合約書影本在卷可憑，核與駿
      鴻公司債權人中租迪和股份有限公司代理人宋源峻、中國信託商業銀行股份有
      限公司代理人朱進坤、合作金庫商業銀行股份有限公司代理人曾忠勇等人證述
      之情節相符，此外，復有桃園縣警察局楊梅分局埔頂派出所竊盜案件呈報單一
      紙存卷可參（以上均見八十九年偵字第九四九五號卷第三頁、第二三頁至第二
      八頁、第四七頁至第四八頁、第七四頁反面，九十年偵緝字第三九五號卷第七
      頁至第九十二頁）。另徵諸證人丙○○迭於警訊、偵訊及本院調查時均證稱：
      於八十九年三月二十三日十時許，在台北接到綽號「大頭」（即甲○○）電話
      談一件搬運工程，並於同日十三時許，依約與綽號「大頭」之人在楊梅交流道
      下會面，之後再一同至駿鴻電子公司看工作及商談工資，當時有一胖胖男子（
      即張文卿）出來開門並帶同其與綽號「大頭」之人一起上二樓看機器估搬運費
      ，張文卿當時說所有貼牛皮紙記號的機器都要搬運，最後以搬運費十八萬元成
      交，並於翌日十八時三十分許，帶同約十名臨時工至現場，十九時許開始將二
      樓機器（事先已先拆除）及警衛室旁邊廠房內二部機器均搬至一樓廣場，張文
      卿及綽號「大頭」之人在現場指揮二名堆高機司機、一名吊車司機將機器設備
      再搬運至貨櫃，一直搬到二十五日凌晨三時許才完成，後來是綽號「大頭」之
      人付款十八萬元，而綽號「大頭」之人即係甲○○等語甚詳（見八十九年偵第
      九四九五號卷第三十五頁至第三十八頁、第七八頁反面，九十年偵緝字第三九
      五號卷第四七頁反面至第四八頁、本院九十二年三月七日訊問筆錄），證人黃
      開進在警訊及偵訊所為陳述：其為楓江貨櫃廠現場負責人，甲○○在八十九年
      三月二十三日有向其承租六個貨櫃，當時說是工廠整修要擺機器，並於三月二
      十四日出車前往駿鴻電子公司附近空地載運，其後在貨櫃場內停放約半個月左
      右，在同年四月中旬，由甲○○用十五噸大貨車將貨櫃裡的貨物運走，並給付
      託拖運費二萬四千元、貨櫃租金三萬六千元（先前有先支付二萬元定金）等語
      （見八十九年偵第九四九五號卷第四一頁至第四四頁、第七九頁，九十年偵緝
      字第三九五號卷第四七頁反面至第四八頁），是前開駿鴻公司所有如起訴書附
      表所示之物品，係於八十九年三月二十四日十九時許至翌日凌晨四、五時許間
      ，經由不知情證人丙○○帶同約十名不知情臨時工至上址工廠內搬運至工廠外
      空地，再由被告甲○○、張文卿另外僱請亦均不知情之二名堆高機司機、一名
      吊車司機將上開機器設備裝載入被告甲○○先前向不知情證人黃開進開租用之
      貨櫃內，並由不知情黃開進安排當日出車且事先亦不知情之六名貨櫃車司機載
      送至楓江貨櫃場存放，於同年四月中旬才由被告甲○○領走等事實，已堪認定
      。從而駿鴻公司所有如起訴書附表所示之物品，確已於八十九年三月二十四日
      晚間至翌日凌晨間遭被告甲○○等人竊取，應屬無疑。
    (二)被告甲○○雖一再辯稱：伊只是受張文卿之託，幫忙僱用臨時工搬運、租用貨
      櫃存放機器設備，並不知道是竊取云云。惟參之共犯張文卿於警訊中所稱：因
      駿鴻公司積欠其六十四萬元之清潔處理費，後委由廖士良處理，在八十九年三
      月二十日駿鴻公司開債權會議時，其與戊○○、林家祥（真實年籍不詳，僅為
      戊○○特助，而未參與竊盜謀議及行為分擔）、李陳澤、廖士良、甲○○一同
      在駿鴻公司會議室，當時廖士良有跟戊○○達成協議要竊取廠房內機器變賣後
      ，資為抵債，但之後如何處理，則不知情等語（見八十九年偵字第九四九五號
      卷第五頁至第八頁），以及戊○○於警訊時所稱：在八十九年三月二十日召開
      債權人會議時，張文卿、廖士良、李陳澤等人收集了債權金額，將之押進會議
      室密談，當時其與張文卿、廖士良、李陳澤、林家祥及一不知名人士共六人在
      會議室內，渠等要求其將警衛撤哨，方便他們搬走廠內機器，變賣後再與之分
      配款項，但是其並未答應，之後在三月二十六日、二十七日廖士良有打過電話
      ，當時即心裡有數他們已搬走廠內機器，不久即發現場內機器設備均已失竊等
      語（見八十九年偵第九四九五號卷第五十一頁至第五十一之一頁），細觀二人
      警訊中所供除戊○○有無同意乙節外，其餘所述情節均相吻合，再佐以前開證
      人丙○○及黃開進分別於警訊、偵訊以及本院調查時證述：案發前確是被告甲
      ○○前去請其二人找人搬運駿鴻公司之機器設備，並租用貨櫃及存放貨櫃場地
      ，更各支付費用十八萬、六萬元等情節，均核與張文卿上開於警訊中所為供詞
      之時間、商議內容均吻合，是張文卿、戊○○前開警訊所供述：於八十九年三
      月二十日債權人會議當天，廖士良曾言及要竊取駿鴻公司廠房內機器設備，變
      賣後資為抵債一情，應為真實。而被告甲○○於八十九年三月二十日駿鴻公司
      召開債權人會議時在場，其後更與張文卿、廖士良、戊○○、李陳澤、林家祥
      一同於會議室內商議債權解決一情，亦據張文卿、李陳澤分別於警訊及偵訊時
      供述甚明，顯見被告甲○○亦有在場聽聞眾人商議竊取廠房內機器之內容，則
      在該債權人會議之後，即受命於張文卿僱工搬運、載走駿鴻公司之機器設備並
      將之藏在貨櫃場，事後再交由張文卿將該批機器設備載至不明處所處分，被告
      甲○○顯有與張文卿等人有犯意聯絡、行為分擔。再參諸被告甲○○自承；伊
      明知跟駿鴻公司內之機器非張文卿所有等語（見九十年偵緝字第三九五號卷第
      四十九頁），竟仍毫不懷疑地受託僱請不知情丙○○及臨時工前來搬運，並承
      租、安排貨櫃供渠等藏放竊得之機器設備，待風聲過後再交予變賣，伊則前往
      大陸暫避風頭，若謂伊事先未參與協商竊盜犯行而均不知情，熟人能信？再依
      被告甲○○所辯：張文卿稱工廠要搬遷，委託其租用貨櫃、僱請臨時工，伊不
      疑有他，才幫他忙云云，果係如此，衡情所有權人儘可正大光明前往取走該該
      批機器設備，無須利用深夜，且所有權人從未出面亦不在場之情況下為之，被
      告甲○○為心智成熟之成年人，對之自應有所認識，竟仍與張文卿等人為之，
      其亦顯有與張文卿等人共同基於意圖為自己或他人不法所有之犯意聯絡。況且
      被告甲○○與張文卿均未出過國，卻於本件竊案發生後，廖士良即於八十九年
      三月三十一日出境，隨之被告甲○○於八十九年四月中旬，將所竊得之機器設
      備交由張文卿處理後，即於同年四月十一日離境，繼之李陳澤、張文卿相繼出
      境離開台灣，一年後，被告甲○○及廖士良始分別返抵台灣，迄今張文卿均未
      返回台灣，此有被告甲○○等人入出境查詢結果資料附卷可資參照（見九十年
      偵緝字第三九五號卷第一一一頁至第一一四頁），種種行跡，在在可見渠等確
      有基於犯意聯絡及行為分擔，而為本件竊盜犯行。由此，被告甲○○所辯伊僅
      單純受張文卿之託，並不知是為竊盜行為云云，顯為飾卸圖免之詞，無足採信
      。
    (三)至本件共犯張文卿、李陳澤雖陳稱與被害人駿鴻公司有債權債務糾紛而未能求
      償，縱渠等因此始將駿鴻公司所有如起訴書附表所示之機器設備竊取、變賣，
      惟姑不論張文卿、李陳澤與被害人駿鴻公司實質之債權債務關係如何，然本諸
      法治國家原則，對於他人債務之追討，自有相關法律明定債權之成立與否及實
      現程序，不能容許債權人以破壞法律秩序之方法，自力救濟以實現債權，況且
      當時被害人駿鴻公司並未同意以廠房內之機器設備抵償，而張文卿或李陳澤等
      人在未取得債權債務之民事執行名義而取得處分之權利前，自無得任意決定將
      駿鴻公司所有如起訴書附表之機器設備搬運離開，甚或變賣之權利。再者，遭
      竊之機器設備市價高達八千餘萬元，而張文卿、李陳澤均自陳對駿鴻公司之債
      權分別為六十餘萬元、三百餘萬元，縱渠等係基於抵償債務意思為之，其對價
      亦顯然不相當，更何況被告甲○○或係共犯廖士良對被害人駿鴻公司並無任何
      債權可言，是以被告甲○○及共犯張文卿、廖士良、李陳澤等人既無搬運之權
      利，卻選擇凌晨無人知悉，且未事先取得同意或事後告知之情況下，前往搬運
      上開機器設備，足認被告甲○○等人自知行為之不合法，且有為自己不法所有
      之意思，至為灼然。
    綜上所述，本件事證已臻明確，被告甲○○竊盜犯行已經證明，應依法論科。
二、核被告甲○○所為，係犯刑法第三百二十條第一項之竊盜罪，又其與通緝中之張
    文卿、未據公訴人提起公訴或其他處分之廖士良、李陳澤等人間，就上開竊盜犯
    行，具有犯意聯絡及行為分擔，為共同正犯。至其利用不知情之丙○○、約十名
    均不知名臨時搬運工、不知名之貨櫃車司機、堆高機司機及吊車司機等人為此竊
    盜行為，屬間接正犯。爰審酌被告甲○○夥同張文卿等人，利用不知情丙○○及
    貨車司機等人竊取駿鴻公司之機器設備，價值高達八千餘萬元，被害人駿鴻公司
    所受損害甚鉅，嚴重影響國內治安及投資環境，被告甲○○與張文卿等人共謀犯
    罪，涉入本案程度固然不淺，然僅負責聯絡及調度車輛等工作，未提議及負責銷
    贓，犯罪情節較輕，並審酌其素行、生活狀況、智識程度、犯罪之動機、目的、
    犯罪所生之危害、犯罪後矢口否認犯行，態度非佳，並斟酌公訴人具體求處之刑
    度等一切情狀，量處如主文所示之刑，以示懲戒。
據上論斷，應依刑事訴訟法第二百九十九條第一項前段，刑法第二十八條、第三百二
十條第一項，罰金罰鍰提高標準提高標準條例第一條前段，判決如主文。
本案經檢察官郭靜文到庭執行職務。
中      華      民      國    九十二    年      七      月      九      日
                                 臺灣桃園地方法院刑事第六庭
                                     審判長法  官  周政達
                                           法  官  黃永定
                                           法  官  何俏美
右正本證明與原本無異。
如不服本判決，應於判決送達後十日內向本院提出上訴狀( 應附繕本 )，上訴於
臺灣高等法院。
                               書記官   王泰元
中      華      民      國    九十二    年      七      月      十七    日
附錄本判決論罪科刑法條全文
刑法第三百二十條
意圖為自己或第三人不法之所有，而竊取他人之動產者，為竊盜罪，處五年以下有期
徒刑、拘役或五百元以下罰金。
意圖為自己或第三人不法利益，而竊佔他人之不動產者，依前項之規定處斷。
前二項之未遂犯罰之。


司法院資訊處製作；財團法人民間司法改革基金會備份。
